# 请教陈版和各位老师，关于采矿权的摊销问题？

提问人：fengyihui 时间：2017-10-17 11:22:42
陈版和各位老师： 今年财政部的发布的财会[2017]18号 企业会计准则解释 11 号 -关于以使用无形资产产生的收入为基础的摊销办法 中提到“企业通常不应以包括使用无形资产在内的经济活动所产生的收入为基础进行摊销，但是,下列极其有限的情况除外： 1.企业根据合同约定确定无形资产固有的根本性限制条款（如无形资产的使用时间、使用无形资产生产产品的数量或因使用无形资产而应取得固定的收入总额）的，当该条款为因使用无形资产而应取得的固定的收入总额时，取得的收入可以成为摊销的合理基础,如企业获得勘探开采黄金的特许权,且合同明确规定该特许权在销售黄金的收入总额达到某固定的金额时失效。” 那么，我的疑问是，企业以前取得采矿权，以前按照采矿权摊销，以后是否不可以了?如果不可以，那应该按什么方法摊销比较合适？

回答人：chenyiwei
采矿权按产量法摊销是合适的，产量法不属于“以使用无形资产产生的收入为基础的摊销办法”。
本解释可以与上述 10 号解释对照阅读，即作为一项总体原则，固定资产的折旧方法和无形资产的摊销方法都不应以包括使用无形资产在内的经济活动所产生的收入为基础。 2014 年 5 月，IASB在对IAS 16作出前述修改时，也同步对《国际会计准则第 38 号——无形资产》有关内容进行了澄清，新增第98A～98C段，明确企业在以包括使用无形资产在内的经济活动所产生的收入为基础进行摊销的方法，通常不能作为一项可选择的合理摊销方法，但满足有关条件的除外。 《国际会计准则第 38 号——无形资产》第98A～98C段原文如下： 98A 存在以包括使用无形资产的活动产出收入为基础的摊销方法不合理的这种可被反驳的假设。包括使用无形资产的活动产生的收入，恰恰反映了未能直接与消费无形资产中内含的经济利益直接相关的要素，例如，收入受到其他因素和过程、售卖活动和销售量和售价的变动的影响。收入的价格因素可能受到通胀率的影响，这点可能对资产消费方式没有影响。这种假设可能在以下有限的情况中被克服： （ 1 ）当无形资产如第98C段所述被表达为收入的一种方式；或者 （ 2 ）可以说明收入和消费无形资产的经济利益是高度相关的。 98B 按照第 98 段选择合适的摊销方法时，主体可以决定无形资产固有要素中最重大的限制条款，例如，列示主体使用无形资产的合同可能具体列明主体使用无形资产预先制定的具体年数（即时间），商品生产个数，或固定收入。辨识重大限制条款可以成为辨识摊销的合理基础的起点，但如果另一个摊销基础更接近得反映了消费经济利益的预期方式，那么主体应当应用另一摊销基础。 98C 在无形资产固有的重大限制条款为达到收入门槛的情况下，获得的收入可以成为摊销的合理基础，例如，主体可以获得勘探开采黄金的特许权，合同失效是基于通过开采获取收入的总额固定数（例如，合同可以允许主体开采黄金，直至销售黄金的收入总额达到 20 亿货币单位），而不是基于时间或黄金开采量。在另一个例子里，收费公路的经营权可以基于累计收入固定总额（例如，合同可以允许主体经营收费公路，直至经营获取的收入总额累计达到 1 亿货币单位）。在收入被列为合同中使用无形资产的最重大限制条款的情况下，获取的收入可能是摊销无形资产的合理基础，前提是合同明确规定摊销的基础是固定额度的收入。 即，“不能以包括使用无形资产在内的经济活动所产生的收入为基础进行无形资产摊销”，但在实务操作中可能会存在少数例外。但需要注意的是，上述两个例外情况在实务中比较不常见。 另外，与 10 号解释相同，本解释也对无形资产摊销方法的确定原则进行了进一步澄清，即《企业会计准则第 6 号——无形资产》第十七条“企业选择的无形资产摊销方法，应当反映与该无形资产有关的经济利益的预期实现方式”应理解为“企业在按照第 6 号准则的上述规定选择无形资产摊销方法时，应根据与无形资产有关的经济利益的预期消耗方式做出决定”。

提问人：MPACC10 时间：2019-04-21 23:50:35
请教陈老师：
实务中资产负债表日 影视剧（视持有目的及主营业务在存货核算或无形资产）若初始核算在无形资产，那结转/摊销以计划收入法结转是否不符合会计准则解释 11 号。因为不能证明收入的产生与无形资产的消耗强烈正相关。谢谢！

回答人：chenyiwei
确实存在这个问题。